【裁判字號】    99,刑智上訴,27
【裁判日期】    990722
【裁判案由】    違反著作權法
【裁判全文】
智慧財產法院刑事判決
                                  99年度刑智上訴字第27號
上  訴  人  臺灣臺中地方法院檢察署檢察官
被      告  甲○○
上列上訴人因被告違反著作權法案件，不服臺灣臺中地方法院中
華民國99年2 月9 日98年度訴字第3653號第一審判決（起訴案號
：臺灣臺中地方法院檢察署98年度偵字第19567 號），提起上訴
，本院判決如下：
    主  文
原判決撤銷。
甲○○所犯如附表一編號1 至18所示之拾捌罪，各處如附表一編
號1 至18所示之主刑及從刑。應執行有期徒刑玖月，如易科罰金
，以新臺幣壹仟元折算壹日。緩刑年，扣案附表一編號1 至18
從刑欄所示之物均沒收。
    事  實
一、甲○○明知「霹靂布袋戲系列─霹靂天啟」為霹靂國際多媒
    體股份有限公司（下稱霹靂公司）專屬授權重製等著作財產
    權予巨邦國際行銷股份有限公司（下稱巨邦公司）之視聽著
    作，未經霹靂公司、巨邦公司之同意或授權，不得擅自意圖
    出租而重製於光碟，亦不得明知係侵害著作財產權之光碟重
    製物而散布，竟自民國98年3 月中旬起，召集不特定之人加
    入會員，如預先購買會員點數，即得以折抵點數之方式承租
    非法重製之「霹靂布袋戲系列─霹靂天啟」光碟。甲○○即
    基於意圖出租而重製光碟之個別犯意，分別於附表一所示之
    時間，在臺中市○區○○路234 號住處，未經霹靂公司、巨
    邦公司之同意或授權，以其所有電腦主機1 台、燒錄機2 台
    及空白光碟片，擅自燒錄重製附表一所示之影音光碟，以此
    方式獲利並侵害霹靂公司、巨邦公司之著作財產權。嗣經警
    方於同年7 月31日持本院核發之搜索票前往該店搜索時，適
    有會員江志堅（起訴書及原判決誤載為林志堅）於該店內承
    租上開非法重製之光碟41、42集，當場為警扣得甲○○所有
    附表二所示之物，因而查悉上情。
二、案經巨邦公司告訴南投縣政府警察局中興分局報告臺灣臺中
    地方法院檢察署檢察官偵查起訴。
    理  由
一、有關證據之證據能力部分：
    查檢察官、被告對於本案認定被告犯罪事實所憑之供述證據
    （下稱相關供述證據）之證據能力，均表示無意見（本院卷
    第39至42頁之準備程序筆錄、第115 至118 頁之審判筆錄）
    ，故依刑事訴訟法第159 條之5 第2 項規定，應視為檢察官
    、被告已同意相關供述證據均可作為證據。經斟酌相關供述
    證據，其任意性並無欠缺，亦非違法取得，且無證明力明顯
    過低之情形，且經原審及本院於審判期日依法進行證據之調
    查、辯論，被告於訴訟上之程序權，已受保障，故均得採為
    證據。
二、訊據被告對於上開事實坦承不諱（見本院卷第118 、123 頁
    ），核與告訴代理人王振宇指訴及證人江志堅證述相符，並
    有鑑識報告書、搜索現場照片（見警詢卷第13、19至24 頁
    ）、刑案現場照片、專屬授權書、智慧財產權證明書、光碟
    外盒封面、光碟封面、現場照片及勘驗光碟影片內容照片（
    見偵查卷第14、20至32、35頁）在卷可參，復有附表二所示
    之物扣案可稽，並經本院於99年5 月25日當庭勘驗扣案之非
    法重製光碟45片所列印之檔案目錄（見本院卷第45、48至92
    頁）。故本件事證明確，被告犯行洵堪認定，應依法論科。
三、論罪科刑：
  (一)新舊法比較：
    1.查被告行為後，刑法第41條易科罰金之規定業已修正：
      (1)98年1 月21日修正公布、自同年9 月1 日施行之刑法第
        41條規定：「（第1 項）犯最重本刑為5 年以下有期徒
        刑以下之刑之罪，而受6 個月以下有期徒刑或拘役之宣
        告者，得以新臺幣1,000 元、2,000 元或3,000 元折算
        1 日，易科罰金。但確因不執行所宣告之刑，難收矯正
        之效或難以維持法秩序者，不在此限。（第2 項）依前
        項規定得易科罰金而未聲請易科罰金者，得以提供社會
        勞動6 小時折算1 日，易服社會勞動。（第3 項）受6
        個月以下有期徒刑或拘役之宣告，不符第1 項易科罰金
        之規定者，得依前項折算規定，易服社會勞動。（第4
        項）前2 項之規定，因身心健康之關係，執行顯有困難
        者，或確因不執行所宣告之刑，難收矯正之效或難以維
        持法秩序者，不適用之。（第5 項）第2 項及第3 項之
        易服社會勞動履行期間，不得逾1 年。（第6 項）無正
        當理由不履行社會勞動，情節重大，或履行期間屆滿仍
        未履行完畢者，於第2 項之情形應執行原宣告刑或易科
        罰金；於第3 項之情形應執行原宣告刑。已繳納之罰金
        或已履行之社會勞動時數依裁判所定之標準折算日數，
        未滿1 日者，以1 日論。（第7 項）第1 項至第3 項規
        定於數罪併罰，其應執行之刑未逾6 個月者，亦適用之
        。」
      (2)98年12月30日修正公布、並自是日施行之刑法第41條規
        定：「（第1 項）犯最重本刑為五年以下有期徒刑以下
        之刑之罪，而受6 月以下有期徒刑或拘役之宣告者，得
        以新臺幣1,000 元、2,000 元或3,000 元折算一日，易
        科罰金。但易科罰金，難收矯正之效或難以維持法秩序
        者，不在此限。（第2 項）依前項規定得易科罰金而未
        聲請易科罰金者，得以提供社會勞動6 小時折算1 日，
        易服社會勞動。（第3 項）受6 月以下有期徒刑或拘役
        之宣告，不符第1 項易科罰金之規定者，得依前項折算
        規定，易服社會勞動。（第4 項）前2 項之規定，因身
        心健康之關係，執行顯有困難者，或易服社會勞動，難
        收矯正之效或難以維持法秩序者，不適用之。（第5項
        ）第2 項及第3 項之易服社會勞動履行期間，不得逾1
        年。（第6 項）無正當理由不履行社會勞動，情節重大
        ，或履行期間屆滿仍未履行完畢者，於第2 項之情形應
        執行原宣告刑或易科罰金；於第3 項之情形應執行原宣
        告刑。（第7 項）已繳納之罰金或已履行之社會勞動時
        數依所定之標準折算日數，未滿1 日者，以1 日論。（
        第8 項）第1 項至第4 項及第7 項之規定，於數罪併罰
        之數罪均得易科罰金或易服社會勞動，其應執行之刑逾
        6 月者，亦適用之。（第9 項）數罪併罰應執行之刑易
        服社會勞動者，其履行期間不得逾3 年。但其應執行之
        刑未逾6 月者，履行期間不得逾1 年。（第10項）數罪
        併罰應執行之刑易服社會勞動有第6 項之情形者，應執
        行所定之執行刑，於數罪均得易科罰金者，另得易科罰
        金。」
      (3)經比較修正前後之規定，參酌司法院釋字第366 號、第
        662 號等解釋意旨，本案以適用修正後之刑法41條規定
        作為易科罰金之折算標準，較有利於被告。
    2.至刑法第74條有關緩刑宣告之規定，雖於98年6 月10日修
      正第2 項，並自同年9 月1 日施行，然因緩刑之條件並非
      針對行為而設，而係著重「裁判時」是否合於緩刑之要件
      ，自應直接適用修正後刑法第74條之規定（最高法院95年
      第八次刑事庭會議決議參照），而無需與其他與罪刑有關
      之修正條文綜合比較，併予敘明。
    3.另著作權法於99年2 月10日修正第37、53、81、82條條文
      及第五章章名，然與本案所應適用之法條無涉，亦無須為
      新舊法之比較，附此敘明。
  (二)核被告所為，係犯著作權法第91條第3 項之意圖出租而以重
    製於光碟之方法侵害他人之著作財產權罪。其中於98年7 月
    31日出租非法重製之「霹靂布袋戲系列─霹靂天啟」光碟41
    、42集部分，係屬同法第92條之擅自以出租之方法侵害他人
    著作財產權行為，惟被告係意圖出租本案非法重製之光碟，
    始為擅自重製之行為，故其擅自出租之低度行為，為意圖出
    租而重製之高度行為所吸收，不另論罪。至同法第91條之1
    第3 項所稱之散布，係指以移轉所有權方式之散布，並未包
    含出租或出借方式之散布（最高法院98年度臺上字第5238號
    刑事判決參照）。是檢察官認被告應另構成同法第91條之1
    第3 項之明知係侵害著作財產權之光碟重製物而散布罪，並
    與第91條第3 項之罪構成想像競合犯，尚有未洽，附此敘明
    。
  (三)就附表一編號17所示之非法重製光碟，被告係分別於98年7
    月24日20時19分、22時12分、22時12分燒錄（見本院卷第48
    、65至66頁之光碟檔案目錄），被告係以單一之重製決意，
    於密切接近之時間、同地接續實施侵害著作財產權之數行為
    ；就附表一編號18所示之非法重製光碟26片，被告係於同年
    月31日13時46分同時燒錄（見本院卷第67至92頁之光碟檔案
    目錄），被告係以單一之重製決意，於同時、同地接續實施
    侵害著作財產權之數行為。而上開各行為之獨立性極為薄弱
    ，依一般社會健全觀念，在時間差距上，難以強行分開，在
    評價上，以視為數個舉動之接續施行，合為包括之一行為予
    以評價，較為合理，而各構成接續犯（最高法院98年度臺上
    字第7513號刑事判決參照）。
  (四)被告之附表一編號1 至18所示之犯行，係各以一擅自重製燒
    錄光碟行為同時侵害霹靂公司、巨邦公司就「霹靂天啟」各
    集視聽著作之著作財產權，應成立想像競合犯。
  (五)按刑法修正廢止連續犯之規定後，除具有複次行為外觀之接
    續犯、集合犯仍為一罪評價外，各複次行為當本於一行為一
    罪一罰之原則予以論處。而本案除擅自重製附表一編號17、
    18之光碟彼此間之關係係屬接續犯外，就被告之附表一編號
    1 至18所示之犯行，雖同為燒錄光碟之行為，然觀諸被告擅
    自重製本案光碟，前後時間逾4 個月（98年3 月20日至同年
    7 月31日），在時間差距上，既可以分開，應係基於各別之
    犯意，屬數行為，而非接續單一犯意、單一行為之數舉動，
    在刑法評價上，各具獨立性，即不符接續犯、集合犯之要件
    ，而應予分論併罰。
  (六)原審未予詳查，逕認被告所為成立著作權法第91條第3 項之
    罪、第91條之1 第3 項之罪之集合犯、想像競合犯，而從一
    重之同法第91條第3 項之罪論處，顯有違誤。檢察官上訴指
    摘原判決不當，即有理由，自應由本院予以撤銷改判。
  (七)爰審酌被告為圖私利而侵害他人之著作財產權，造成著作財
    產權人之損害，間接影響我國保護智慧財產權之國際聲譽，
    且查獲盜版光碟之數量不多，被告犯後坦承犯罪，態度良好
    ，並與告訴人達成和解，經告訴人陳明請求給予被告自新機
    會及撤回訴訟之意（見本院卷第126 至128 頁）等一切情狀
    ，量處如主文所示之刑，並定其應執行之刑，且依98年12月
    30 日 修正後刑法第41條第8 項規定，諭知易科罰金之折算
    標準。
  (八)另被告未曾因故意犯罪受有期徒刑以上刑之宣告（見本院卷
    第108 至109 頁之臺灣高等法院被告前案紀錄表），其因一
    時失慮，致誤罹刑章，且犯後態度良好，並與告訴人達成和
    解（見本院卷第126 至128 頁），足見被告已深具悔意，經
    此刑之宣告後，應知警惕而無再犯之虞，倘令被告入監服短
    期自由刑，就刑事政策而言，恐其尚未收矯治之效，已生近
    墨之弊，是對被告所宣告之刑，以暫不執行為當，爰宣告緩
    刑3 年，以啟自新。
  (九)扣案如附表二所示之物，分別為供犯著作權法第91條第3 項
    之罪所用之物及所得之物，與供犯罪預備之物，且為被告所
    有，應分別依著作權法第98條但書、刑法第38條第1 項第2
    款規定諭知沒收（如附表一之從刑欄所示）。
據上論斷，應依刑事訴訟法第369 條第1 項前段、第364 條、第
299 條第1 項前段，著作權法第91條第3 項、第98條但書，刑法
第11條、第41條第1 項前段、第8 項、第55條、第51條第5 款、
第74條第1 項第1 款、第38條第1 項第2 款，判決如主文。
本案經檢察官黃惠敏到庭執行職務。
中    華    民    國    99    年    7     月    22    日
                    智慧財產法院第二庭
                          審判長法  官  陳國成
                                法  官  曾啟謀
                                法  官  蔡惠如
以上正本係照原本作成。
如不服本判決，應於收受送達後10日內向本院提出上訴書狀，其
未敘述上訴之理由者並得於提起上訴後10日內向本院補提理由書
（均須按他造當事人之人數附繕本）。
中    華    民    國    99    年     7    月   22     日
                                書記官  林佳蘋
附錄本案論罪科刑法條：
著作權法第91條
擅自以重製之方法侵害他人之著作財產權者，處3 年以下有期徒
刑、拘役，或科或併科新臺幣75萬元以下罰金。
意圖銷售或出租而擅自以重製之方法侵害他人之著作財產權者，
處6 月以上5 年以下有期徒刑，得併科新臺幣20萬元以上2 百萬
元以下罰金。
以重製於光碟之方法犯前項之罪者，處6 月以上5 年以下有期徒
刑，得併科新臺幣50萬元以上5 百萬元以下罰金。
著作僅供個人參考或合理使用者，不構成著作權侵害。
著作權法第98條
犯第91條至第93條、第95條至第96條之1 之罪，供犯罪所用或因
犯罪所得之物，得沒收之。但犯第91條第3 項及第91條之1 第3
項之罪者，其得沒收之物，不以屬於犯人者為限。
刑法第38條
下列之物沒收之：
一、違禁物。
二、供犯罪所用或犯罪預備之物。
三、因犯罪所生或所得之物。
前項第1 款之物，不問屬於犯罪行為人與否，沒收之。
第1 項第2 款、第3 款之物，以屬於犯罪行為人者為限，得沒收
之。但有特別規定者，依其規定。


司法院資訊處製作；財團法人民間司法改革基金會備份。
